臺灣高等法院臺中分院刑事判決　　　　　　　　　　九十三年度上易字第五六八號
　　上　訴　人
　　即　被　告　乙○○
　　　　　　（即洪證豐）
　　　　　　　　丁○○
右上訴人因竊盜案件，不服臺灣彰化地方法院九十三年度易字第六九號中華民國九十
三年三月十七日第一審判決（起訴案號：臺灣彰化地方法院檢察署九十二年度偵字第
九一○二號），提起上訴，本院判決如左：
      主  文
原判決關於被告乙○○、丁○○部分撤銷。
乙○○竊盜，累犯，處罰金貳千元，如易服勞役，以參佰元折算壹日。扣案之釣竿壹
支沒收。
丁○○竊盜，累犯，處罰金貳千元，如易服勞役，以參佰元折算壹日。扣案之釣竿壹
支及魚網壹個均沒收。
      事  實
一、乙○○（原名洪證豐，於民國九十二年五月十五日改名）於民國九十二年五月間
    因公共危險案件，經法院判處有期徒刑三月，甫於九十二年十月二十四日執行完
    畢；另丁○○曾因竊盜案件及搶奪案件，分別經法院判處有期徒刑四月及二年，
    定應執行刑為有期徒刑二年三月，於八十九年九月十五日假釋出獄並交付保護管
    束，並於同年十一月二十八日保護管束期滿執行完畢。詎乙○○、丁○○竟均意
    圖為自己不法所有，於九十二年十一月二十四日下午三時許，前往彰化市○○段
    一二○○地號丙○○所有之魚池，分別持釣竿同時在該魚池釣魚，嗣經丁○○以
    電話連絡劉旺松（業經原審判處有期徒刑三月，如易科罰金以三百元折算一日，
    緩刑貳年確定）並告知渠二人正在該處釣魚，劉旺松亦持釣竿前往會合，三人遂
    同時於上開魚池釣魚，並分別釣得吳郭魚、鯽魚而竊取之。嗣經魚池之所有人丙○○報警查獲上情，並當場扣得供乙○○、丁○○分別釣魚所用之釣竿共二支、
    丁○○所有供裝魚所用之魚網一個，及渠三人分別所釣得之魚獲總計吳郭魚八十
    二尾及鯽魚乙尾（因警方未分離漁獲，故無法分離計算乙○○、丁○○竊取之漁
    獲）。
二、案經彰化縣警察局彰化分局報請臺灣彰化地方法院檢察署檢察官偵查起訴。
      理  由
一、訊據上訴人即被告乙○○、丁○○雖坦承於右揭時地前往上開魚池釣魚娛樂，其
    間並以電話邀約共犯劉旺松至現場同時釣魚娛樂，三人分別釣得之漁獲經警方集
    中核算，總計為吳郭魚八十二尾、鯽魚一尾等情，然矢口否認有結夥三人以上竊
    盜，並辯稱：渠等不知上開魚池係有人經營，案發當天渠二人先至上開魚池釣魚
    ，嗣劉旺松以電話聯絡，才至現場釣魚，渠三人是在魚池不同地點分別釣魚云云
    。惟查：
  (一)上開魚池係被害人丙○○所經營，且平日有管理養魚，也有割草等情，業經被害
    人丙○○於本院指訴明確（見本院卷第四三頁），故被告二人辯稱不知上開魚池
    係他人所經營云云，顯不足採信。又被告二人已坦承前往上開魚池釣魚，並有釣
    得漁獲等情，核與被害人丙○○於警詢及原審準備程序指訴其所有之上開魚池遭
    被告二人偷釣魚之情節、證人甲○○於警詢中陳訴發現被告二人偷釣魚之情節相
    符大致相符，故應堪採信。本院審酌上開魚池內既有放養魚類，客觀上亦可看出
    有人經營管理，則被告二人未經魚池所有人同意，前往上開魚池釣魚，縱使意在
    娛樂，對於所釣得之漁獲仍有不法所有之意圖甚明，從而被告二人上開釣魚行為
    仍應認係竊盜行為。
  (二)公訴人雖認被告二人係與共犯劉旺松結夥三人以上竊取被害人丙○○所養殖之前
    揭漁獲云云，惟查：
  (1)按刑法共同正犯必須以行為人間有共同犯罪之犯意聯絡或行為分擔為要件。次按
    刑法第三百二十一條第四款加重竊盜罪以「結夥三人以上」為構成要件，係因結
    夥人數愈多，遂行犯罪愈易，危險結夥人數而增加，亦即上開加重要件著重於危
    險性，故行為人間若無共同實施犯罪之犯意聯絡，僅係於同一時地，分別著手犯
    罪，應非共同正犯，而係同時犯，至於究竟係共同正犯或同時犯，應視個案之具
    體事實認定之。
  (2)本案被告乙○○、丁○○與共犯劉旺松在上開魚池分別在魚池不同地點以釣魚竿
    釣魚，並非直接以漁網捕魚，業經被告二人供述甚明，且互核相符，並經被害人
    丙○○於本院到庭指稱被告二人與共犯劉旺松所釣得之扣案漁獲並不值錢，可以
    吃但不可能賣，因為沒有人會去買等語（見本院卷第四八頁），本院審酌常情，
    認被告二人若係以竊魚為目的，當會以漁網直接捕撈，即可迅速竊得魚池中大量
    之魚類，毋須以釣竿慢慢釣取少數魚類，顯見被告二人及共犯劉旺松之上開行為
    ，均著重於釣魚之樂，並附帶將釣得之漁獲帶回家烹煮始生竊魚犯行甚明。又被
    告二人與共犯劉旺松係分持不同釣竿，在魚池不同地點分別釣魚，並未有何共同
    竊魚之行為，本院復參酌被告二人於原審、本院所供稱：渠二人先至魚池釣魚享
    樂，其後共犯劉旺松才以電話連絡前往魚池加入釣魚行列等情，並參互以析，認
    被告二人僅係相約同時在該處釣魚，未有與共犯劉旺松共同實施竊魚犯罪之犯意
    聯絡，況且渠三人同時在上開魚池不同地點分別持釣魚桿釣魚娛樂，客觀上對於
    竊魚行為並未增加其危險性，亦不符上開「結夥三人以上」之加重竊盜要件之立
    法意旨，亦即從本案具體事實，被告二人與共犯劉旺松係同時於該魚池分別釣魚
    娛樂，並因而分別發生竊取釣得魚獲之竊盜犯行，僅係同時犯，而非共同正犯。
    至於被告二人於警方查獲後，雖經警方將渠二人與共犯劉旺松所釣得漁獲集中計
    算，然此乃警方便利實施查扣計算所為，依常人釣魚時應會將釣得漁獲放置於釣
    竿旁邊之經驗法則，尚難僅憑為警方扣得並逕行集中之漁獲，認定被告二人與共
    犯劉旺松有共同竊魚之犯意聯絡或行為分擔。檢察官起訴認被告二人與共犯劉旺
    松有竊盜之共同犯意聯絡、行為分擔云云，顯有誤會，不足採認。此外，復有贓
    物認領保管單乙紙、土地所有權狀、照片十幀及扣案之釣竿二支、魚網乙個等在
    卷可稽，從而本件事證明確，被告二人前揭竊盜犯行應堪認定。
二、核被告乙○○、丁○○所為，係分別犯刑法第三百二十條第一項之竊盜罪。公訴
    理由認被告二人係犯刑法第三百二十一條第一項第四款之結夥三人以上加重竊盜
    罪名，依本院前揭所述理由，尚有未洽，起訴法條應予變更。又被告乙○○曾因
    公共危險案件，經本院判處有期徒刑三月，於九十二年十月二十四日執行完畢，
    而被告丁○○亦因竊盜案件及搶奪案件，分別經法院判處有期徒刑四月及二年，
    定應執行刑為有期徒刑二年三月，並於八十九年十一月二十八日執行完畢一節，
    有臺灣高等法院被告全國前案紀錄表及台灣彰化地方法院檢察署刑案資料查註紀
    錄表在卷可稽，渠二人於刑之執行完畢後五年內再犯有期徒刑以上之罪，均屬累
    犯，均應依刑法第四十七條規定，分別加重其刑。原審判決固非無見，惟被告二
    人與共犯劉旺松僅係同時在該處魚池分別釣魚，分別竊取釣得漁獲，對於竊魚一
    事並無共同實施犯罪之犯意聯絡，或行為分擔，原審疏未明察，遽論被告二人加
    重竊盜罪名，致刑法理論適用於本案犯罪事實之結果違背社會常人之法律感情，
    尚有未洽。被告二人上訴否認有結夥三人以上之加重行為，應可採信，渠等上訴
    為有理由，自應由本院撤銷改判。爰審酌被告二人之素行、犯罪之動機、方法、
    手段、所生危害甚為輕微，犯後已坦承至上開魚池釣魚，並與被害人達成和解，
    賠償被害人損失，犯後態度良好，被害人丙○○於本院一再請求原諒被告二人等
    一切情狀，分別量處如主文第二項、第三項所示之刑，並均諭知易服勞役之折算
    標準。扣案之釣竿三支，其中二支分別係被告乙○○、丁○○所有，另魚網一個
    係被告丁○○所有，並分別供渠二人竊魚所用之物，應依刑法第三十八條第一項
    第二款宣告沒收。
三、據上論斷，應依刑事訴訟法第三百六十九條第一項前段、第三百六十四條、第三
    百條、第二百九十九條第一項前段，刑法第二十八條、第三百二十條第一項、第
    四十七條、第四十二條第二項，罰金罰鍰提高標準條例第一條前段、第二條，判
    決如主文。
本案經檢察官戊○○到庭執行職務。
中      華      民      國      九十三      年    六    月    二十四    日
                                    臺灣高等法院臺中分院刑事第八庭
                                          審判長法  官  羅  得  村
                                   法  官  黃  文  進
                                                法  官  陳  毓  秀
右正本證明與原本無異。
不得上訴。
                                                書記官  蕭  玉  真
中      華      民      國      九十三   年       六      月   二十五   日
附錄本案論罪科刑主要法條：
刑法第三百二十條第一項：
意圖為自己或第三人不法之所有，而竊取他人之動產者，為竊盜罪，處五年以下有期
徒刑、拘役或五百元以下罰金。                                            Ｉ
